【裁判字號】    97,訴緝,477
【裁判日期】    971212
【裁判案由】    毒品危害防制條例
【裁判全文】
臺灣臺中地方法院刑事判決             97年度訴緝字第477號
公  訴  人  臺灣臺中地方法院檢察署檢察官
被      告  乙○○
上列被告因毒品危害防制條例案件，經檢察官提起公訴（九十七
年度毒偵字第一０六０號），被告於準備程序就被訴事實為有罪
之陳述，本院合議庭裁定由受命法官獨任進行簡式審判程序，並
予判決如下：
    主    文
乙○○施用第一級毒品，累犯，處有期徒刑拾月。
    犯罪事實
一、乙○○前於民國八十九年間，曾因施用毒品案件，經本院以
    八十九年度毒聲字第一七六九號裁定送觀察、勒戒後，認有
    繼續施用毒品傾向，再由本院續以八十九年度毒聲字第一九
    三五號裁定送強制戒治，嗣因執行成效良好，經本院以八十
    九年度毒聲字第四八六八號裁定停止戒治，所餘戒治期間並
    付保護管束，且於八十九年九月十一日因停止戒治釋放出所
    ；後復因施用毒品案件，經本院以八十九年度毒聲字第七一
    六九號裁定撤銷停止戒治，令入戒治處所復行施以強制戒治
    ，直至九十年九月十三日始因強制戒治執行完畢釋放出所，
    並由臺灣臺中地方法院檢察署檢察官以九十一年度戒毒偵字
    第四四０號為不起訴處分確定；之後乙○○猶不知悔改，復
    於前開強制戒治執行完畢五年內之九十三年間，再因施用毒
    品案件，經本院以九十三年度訴字第三六一號判處有期徒刑
    十月、六月，並定應執行為有期徒刑一年二月確定；又於同
    年間，再因詐欺案件，經本院以九十三年度豐簡字第七三六
    號判處有期徒刑五月確定，前開二案嗣經法院裁定合併定應
    執行刑為有期徒刑一年七月確定，其入監執行後，於九十四
    年九月十五日因縮短刑期假釋付保護管束出監，甫在九十五
    年一月二日因假釋期滿未經撤銷視為執行完畢；詎乙○○仍
    不知戒絕，明知毒品海洛因業經公告列為毒品危害防制條例
    之第一級毒品，不得非法持有、施用，因未戒除施用毒品海
    洛因之惡習，猶基於施用第一級毒品海洛因之行為決意，於
    向友人劉昌郎（其所涉轉讓第一級毒品犯嫌，應由檢察官另
    為適法之偵處）無償取得第一級毒品海洛因後，即在九十七
    年一月三日十六時四十五分為警查獲後採尿時往前回溯九十
    六小時內之某時，在其友人位於逢甲大學附近之住處內（詳
    細地址已不復記憶），以將微量毒品海洛因混入飲水中稀釋
    後，注入注射針筒內，再以注射針筒注射血管之方式，非法
    施用毒品海洛因一次；嗣於九十七年一月三日十四時三十分
    許，警因接獲線報查緝劉昌郎涉嫌持有毒品案件，經劉昌郎
    帶同警方前往其位於臺中市○○路○段湳子巷九之一一號住
    處之地下二樓時，適乙○○駕駛劉昌郎所有之3770－TY號自
    用小客車停放於該處，而為警查獲，乙○○且經員警徵得其
    同意採集尿液送請鑑驗，因嗎啡（毒品海洛因之代謝物）係
    呈現陽性反應，始由警進而查悉上情。
二、案經臺中市警察局第五分局報請臺灣臺中地方法院檢察署檢
    察官偵查起訴。
    理    由
一、上開犯罪事實，業經被告乙○○於本院訊問時坦認不諱，而
    被告為警查獲後所採取之尿液，經送請中山醫學大學附設醫
    院檢驗科藥物檢測中心檢驗結果，嗎啡（毒品海洛因之代謝
    物）係呈現陽性反應，有該中心出具之尿液檢驗報告一份附
    卷可稽（見警卷第一二頁）；足見被告上開自白，確與客觀
    事實相符，堪予採認。另按九十二年七月九日新修正之毒品
    危害防制條例刪除二犯及三犯之規定，一改修法前繁雜之處
    遇程序，僅將施用毒品者簡化區分為初犯、再犯，並認施用
    毒品者係屬病患性犯人，以觀察、勒戒戒除其身癮，並以強
    制戒治去除其心癮。經觀察、勒戒或強制戒治執行完畢釋放
    後，若係五年後再犯該條例第十條施用毒品罪者，與同條例
    第二十條第一項、第二項關於「初犯」之處理方式相同，檢
    察官應先聲請法院裁定令被告入勒戒處所觀察、勒戒，並視
    有無繼續施用毒品傾向，決定應予釋放、為不起訴之處分，
    或應聲請法院裁定令入勒戒處所強制戒治；若係五年內「再
    犯」同條例第十條施用毒品罪者，依同條例第二十三條第二
    項規定，檢察官則應依法追訴。觀諸該條例第二十條第三項
    之修正理由：「觀察、勒戒或強制戒治五年後再犯者，顯見
    前所實施之觀察、勒戒或強制戒治已足以遮斷其施用毒品之
    癮，為期自新及協助其戒除毒癮，對此五年後再犯者，爰明
    定仍適用初犯之規定，先經觀察、勒戒、強制戒治之程序。
    」及同條例第二十三條第二項之修正理由：「為配合簡化施
    用毒品犯之刑事處遇程序，並鑑於經觀察、勒戒或強制戒治
    執行完畢釋放後五年內再犯者，其再犯率甚高，原據以實施
    之觀察、勒戒及強制戒治既已無法收其實效，自應施以刑事
    處遇。」，顯然如施用毒品者係前經觀察、勒戒或強制戒治
    等治療程序執行完畢五年後，始再施用毒品之「初犯」，因
    前所執行之觀察、勒戒或強制戒治已足收戒除毒癮之效，自
    應重新執行觀察、勒戒或強制戒治等治療程序，並於治療程
    序執行完畢後，由檢察官為不起訴處分，毋庸對之追訴處罰
    ；反之，在「再犯」之情形，因其先前所為治療程序顯未能
    收戒斷毒癮之效，且考量施用毒品者之再犯率偏高，乃簡化
    其刑事處遇程序，而逕予追訴處罰，不再施以治療程序。參
    酌上開立法理由，修正毒品危害防制條例就施用毒品者，祇
    於「初犯」及「五年後再犯」二種情形，有其追訴條件之限
    制，即須於初犯經觀察、勒戒或強制戒治釋放後，五年內均
    無施用毒品之行為，始能認其前所實施之觀察、勒戒或強制
    戒治已足遮斷毒癮，而得於五年後再犯時，再予適用初犯之
    規定，重行觀察、勒戒等程序。倘五年內已經再犯，被依法
    追訴處罰，縱其第三次（或第三次以上）施用毒品之時間在
    初犯釋放五年以後，即與「五年後再犯」之情形有別，且因
    已於「五年內再犯」，顯見其再犯率甚高，原實施觀察、勒
    戒或強制戒治，已無法收其實效，而無五年戒斷期之存在，
    自無再經觀察、勒戒及強制戒治之必要，應由檢察官逕行起
    訴，始符新法修正之本旨。查被告前於八十九年間，即曾因
    施用毒品案件，經本院以八十九年度毒聲字第一七六九號裁
    定送觀察、勒戒後，認有繼續施用毒品傾向，再由本院續以
    八十九年度毒聲字第一九三五號裁定送強制戒治，嗣因執行
    成效良好，經本院以八十九年度毒聲字第四八六八號裁定停
    止戒治，所餘戒治期間並付保護管束，且於八十九年九月十
    一日因停止戒治釋放出所；後復因施用毒品案件，經本院以
    八十九年度毒聲字第七一六九號裁定撤銷停止戒治，令入戒
    治處所復行施以強制戒治，直至九十年九月十三日始強制戒
    治執行完畢釋放出所，並由臺灣臺中地方法院檢察署檢察官
    以九十一年度戒毒偵字第四四０號為不起訴處分確定，嗣被
    告於前開強制戒治執行完畢五年內之九十三年間，再因施用
    毒品案件，經本院以九十三年度訴字第三六一號判處有期徒
    刑十月、六月，並定應執行為有期徒刑一年二月確定，此有
    臺灣高等法院被告前案紀錄表附卷可考，被告於上開強制戒
    治執行完畢後，既曾於五年內再犯毒品危害防制條例第十條
    之罪，並經判刑確定，本次被告復行觸犯毒品危害防制條例
    第十條之罪，自非屬毒品危害防制條例第二十條第三項所定
    「五年後再犯」之情形，而應依法追訴處罰。綜此，本件事
    證已臻明確，被告施用毒品海洛因之犯行堪以認定。
二、按海洛因係屬毒品危害防制條例第二條第二項第一款所指之
    第一級毒品，核被告乙○○所為，係犯毒品危害防制條例第
    十條第一項之施用第一級毒品罪。被告施用前持有第一級毒
    品之低度行為，應為其施用第一級毒品之高度行為所吸收，
    不另論罪。另被告有上揭犯罪事實欄所述經有期徒刑宣告及
    執行完畢之情形，此有前開臺灣高等法院被告前案紀錄表可
    按，其於有期徒刑執行完畢後，五年以內故意再犯本件有期
    徒刑以上之罪，構成累犯，應依刑法第四十七條第一項規定
    予以加重其刑。爰審酌被告前已因施用毒品犯行經觀察勒戒
    、強制戒治及徒刑之執行，竟仍故態復萌，復行施用毒品不
    輟，無視於毒品對於自身健康之戕害及國家對於杜絕毒品犯
    罪之禁令；惟衡酌施用毒品係屬自戕行為，被告犯罪手段尚
    屬平和，亦未因此而危害他人，所生損害尚非鉅大，且被告
    犯後坦承犯行，尚見悔意之犯罪後態度，另施用毒品者均有
    相當程度之成癮性及心理依賴，其犯罪心態與一般刑事犯罪
    之本質並不相同，應側重適當之醫學治療及心理矯治為宜等
    一切情狀，量處如主文所示之刑。
據上論斷，應依刑事訴訟法第二百七十三條之一第一項、第二百
九十九條第一項前段，毒品危害防制條例第十條第一項，刑法第
十一條前段、第四十七條第一項，判決如主文。
本案經檢察官甲○○到庭執行職務。
中    華    民    國    97    年    12    月    12    日
                  刑事第三庭  法  官  陳思成
以上正本證明與原本無異。
如不服本判決應於收受判決後10日內向本院提出上訴書狀，並應
敘述具體理由；其未敘述上訴理由者，應於上訴期間屆滿後20日
內向本院補提理由書（均須按他造當事人之人數附繕本）「切勿
逕送上級法院」。
                              書記官  吳詩琳
中    華    民    國    97    年    12    月    12    日
附錄論罪科刑法條
毒品危害防制條例第十條第一項
施用第一級毒品者，處六月以上五年以下有期徒刑。


司法院資訊處製作；財團法人民間司法改革基金會備份。
